【裁判字號】    99,上易,654
【裁判日期】    990323
【裁判案由】    竊盜等
【裁判全文】
臺灣高等法院刑事判決                 99年度上易字第654號
上  訴  人
即  被  告  甲○○
            丙○○
上列上訴人因竊盜等案件，不服臺灣板橋地方法院98年度易字第
1699號，中華民國98年11月20日第一審判決（起訴案號：臺灣板
橋地方法院檢察署98年度偵字第39號），提起上訴，本院判決如
下：
    主  文
上訴駁回。
    理  由
一、依刑事訴訟法第350條、第361條、第362條、第367條規定，
    不服地方法院之第一審判決而上訴者，須提出上訴書狀，並
    應敘明具體理由，為上訴必備之程式；其所提出之書狀未敘
    述上訴理由，或僅曾以言詞陳述上訴理由者，均應於上訴期
    間屆滿後20日內補提理由書於第一審法院。第一審法院經形
    式審查，認逾期未補提上訴理由者，應定期間先命補正；逾
    期未補正者，為上訴不合法律上之程式，應以裁定駁回。倘
    已提出上訴理由，但所提非屬具體理由者，則由第二審法院
    以上訴不合法律上之程式，判決駁回。而所謂具體理由，必
    係依據卷內既有訴訟資料或提出新事證，指摘或表明第一審
    判決有何採證認事、用法或量刑等足以影響判決本旨之不當
    或違法，而構成應予撤銷之具體事由，始克當之（例如：依
    憑證據法則具體指出所採證據何以不具證據能力，或依憑卷
    證資料，明確指出所為證據證明力之判斷如何違背經驗、論
    理法則）；倘僅泛言原判決認定事實錯誤、違背法令、量刑
    失之過重或輕縱，而未依上揭意旨指出具體事由，或形式上
    雖已指出具體事由，然該事由縱使屬實，亦不足以認為原判
    決有何不當或違法者（例如：對不具有調查必要性之證據，
    法院未依聲請調查亦未說明理由，或援用證據不當，但除去
    該證據仍應為同一事實之認定），皆難謂係具體理由，俾與
    第二審上訴制度旨在請求第二審法院撤銷、變更第一審不當
    或違法之判決，以實現個案救濟之立法目的相契合，並節制
    濫行上訴（最高法院97年度台上字第892號判決參照）。又
    第二審法院認為上訴書狀未敘述理由，依刑事訴訟法第367
    條但書規定，始應定期間命其補正。如認上訴書狀已敘述理
    由，但其理由非屬具體，其所為上訴，即不符上訴之法定要
    件，自得逕行判決駁回，無定期命補正問題（最高法院97年
    度台上字第3599號判決參照）。
二、本件上訴人即被告丙○○、甲○○均不服原判決，於法定期
    間內提起上訴，丙○○形式上之上訴理由為：原判決違背證
    據法則，其未涉本案云云；甲○○形式上之上訴理由為：其
    並未坦承犯罪，原判決未盡調查之實，違背法令云云。
三、本院查：
  (一)原審依被告丙○○、甲○○坦承曾至案發現場，且甲○○於
    警詢時供稱：伊有搭乘被告丙○○所駕駛之計程車，於民國
    97年4月30日下午2時35分許，至臺北縣板橋市○○○路○段3
    01巷附近隨機行竊，伊係持自行研磨之Ｔ字型扳手，破壞門
    鎖進入行竊，所竊得之財物購買毒品吸食，而贓物則帶至臺
    北縣三重原區○○○○○道之跳蚤市場出售等語（偵卷第7
    至9頁），偵查中供稱：「我自已去偷．．。」、「外面是
    一道鐵門，裡面是一道木門，但光是鐵門我就打不開了，我
    是用Ｔ字型扳手來試著打開門。」、「（問：你偷的那一間
    是幾樓？）3樓。」等語（同上偵卷第71頁），核與告訴人
    即被害人乙○○於審理中結證稱：「當時我是下午快5點的
    時候回家才發現家裡遭竊的，當時我看家裡3樓的大門是被
    撬開的，公寓大樓樓下的鐵門沒有被撬開，但是3樓家裡的
    第一道的鐵門鎖頭是被撬開的，那個鎖頭是連在門上面的，
    那是整個鎖都是壞掉的，我看的情形是鎖頭完全被破壞掉的
    。後來我進入家裡看到客廳是很雜亂，我就去查看家裡失竊
    的情形，發現有失竊現金，我進入主臥房看櫃子都是打開的
    ，我清點失竊的東西有存摺7本、證券存摺2本、數位相機、
    新台幣6千元、黃金項鍊1條。」、「我有去里辦公室調監視
    錄影畫面，當時我看到有1台計程車停放在301巷的巷口非常
    可疑，當時那個巷子不可能可以停放車子，因為巷子很窄，
    當時我覺得怪怪的，後來我再看其他的監視器畫面，我就發
    現那台計程車繞到我家附近之後停在旁邊等，所以我覺得很
    奇怪，後來我就跟里長要看當天下午2點到3點之間的監視器
    ，我就看到那台計程車的行進方向，並看到有人下車，當時
    我看到車子的行進方向是往我家巷子裡面進去，後來車上的
    人下車之後，就往我住家的公寓1樓大門口進去。」、「（
    問：監視錄影畫面所示的計程車行進路線，是否如你當時看
    過錄影監視畫面之後所繪製的圖所示？）是的，4月30號2點
    33分的時候計程車是在另外一處的巷口，我認為它很可疑，
    我就依照調閱監視器的影像來看計程車的動向，後來計程車
    往301巷南雅西路的入口處走，但是還沒有到出口的時候，
    車子往左邊的巷子左轉，左轉之後車子在巷子左轉岔出去，
    在319巷的岔路口的時候，上面照片所示的男子下車，他下
    車之後從319巷口走一小段的路回來，他走回來之後他沒有
    上車，就以走路的方式沿著往前走，車子也是以這種方式來
    行進，後來環河公園的監視器我就看到計程車出來及人也出
    來，這時候計程車是往301巷的右邊走，而人是繞到301巷16
    號就是我家的樓梯口那裡，當時的時間點是下午2點35分，
    計程車往右邊走之後就迴轉，它是先往環河公園的方向利用
    三岔口來迴轉，迴轉之後車子就停放在301巷的三岔口旁邊
    ，之後司機就有下車抽煙，然後等到監視器到了2點50分的
    時候，剛才上樓的男子就下摟，這個男子手上就有拿著一個
    提袋，然後計程車就往前接應這個男子，然後這個男子就跑
    過去計程車，之後錄影機就沒有拍攝到畫面了。」、「（問
    ：剛才陳述的錄影畫面，是否如提示所示？（提示偵卷第18
    到20頁監視器錄影畫面）是的，19頁第2、3照片所示的男子
    就是從我家大樓1樓出來的人，20頁所示照片就是這個男子
    的照片沒有錯。」等語（原審卷第111頁至第112頁）之情節
    相符，堪認告訴人上述所證為真，被告2人否認犯罪，並不
    可採。併依告訴人指述，認被告甲○○進入大樓行竊時，被
    告丙○○將計程車調轉車頭，在外等待接應，並於被告甲○
    ○行竊完成後，隨即將其搭載離開現場等節足證，被告丙○
    ○就上揭竊盜犯罪，有犯意聯絡，並有在外把風、接應之行
    為，被告2人均係本件竊盜犯行之共同正犯。且以被告等所
    為，均係共犯刑法第321條第1項第2款、第3款之攜帶兇器毀
    壞鐵門竊盜罪、刑法第306條第1項之侵入住宅罪。被告等攜
    帶兇器毀壞鐵門竊盜之犯行，同時觸犯上揭竊盜、侵入住宅
    等罪名，為想像競合犯，應依刑法第55條之規定，從一重論
    以竊盜罪。經審酌被告等於受有期徒刑之執行完畢後，5年
    以內故意再犯有期徒刑以上之罪，均為累犯，應分別依刑法
    第47條第1項規定加重其刑。且以被告等分別有竊盜、麻藥
    、詐欺、侵占、贓物、妨害公務、偽造文書、毒品等前案紀
    錄，素行不佳，以及渠等犯罪分工、教育程度等一切情狀，
    分別量處有期徒刑1年（被告甲○○）、10月（被告丙○○
    ）。並以未扣案之Ｔ字型扳手一支係供被告等犯罪所用之物
    ，雖未扣案，因無證據已經滅失，乃依刑法第38條第1項第2
    款之規定沒收之。經核證據取捨及證明力判斷均無不合，從
    形式上觀察，其認事用法並無違誤之處。
  (二)上訴人即被告丙○○、甲○○雖上訴抗辯其等未涉本件犯行
    ，原審違背證據法則、未盡調查之責，泛稱原判決違背法令
    云云，惟查：原判決業如前述，詳敘認定被告2人犯罪之理
    由及所採之證據（原判決第3頁至第7頁第2行）經核尚屬允
    妥，上訴人就原審證據取捨之職權行使，空言未盡調查之責
    、違背證據法則及違背法令，要難認其上述所指為具體理由
    。此外，上訴人即被告丙○○、甲○○復未依據卷內既有訴
    訟資料，具體指出或表明原判決有何採證、認事、用法、量
    刑等足以影響判決本旨之不當或違法之理由，其上訴理由與
    刑事訴訟法第361條第2項所稱「具體理由」，尚非相當，而
    不合法律上之程式，且無須再行命其補正，應予駁回，並不
    經言詞辯論為之。
四、據上論斷，應依刑事訴訟法第367條前段、第372條，判決如
    主文。
中    華    民    國    99    年    3     月    23    日
                  刑事第九庭  審判長法  官  陳貽男
                                    法  官  周盈文
                                    法  官  詹駿鴻
以上正本證明與原本無異。
不得上訴。
                                    書記官  梁淑時
中    華    民    國    99    年    3     月    29    日

司法院資訊處製作；財團法人民間司法改革基金會備份。
